臺灣高等法院刑事裁定　　　　　　　　　 96年度抗字第414號
抗　告　人
即 受 刑人　甲○○
上列抗告人因偽證案件，不服臺灣桃園地方法院中華民國96年3
月30日撤銷緩刑宣告之裁定（95年度撤緩更字第2號），提起抗
告，本院裁定如下：
    主  文
原裁定撤銷。
檢察官之聲請駁回。
    理  由
一、臺灣桃園地方法院檢察署檢察官聲請意旨略以：受刑人甲○
    ○前因偽證案件，經臺灣桃園地方法院以九十二年度訴字第
    一七九一號判決判處有期徒刑四月，緩刑三年，於民國九十
    三年五月十四日確定在案。竟於緩刑期間內即九十三年七月
    二十八日更犯賭博罪，經該院於九十五年六月三十日以九十
    四年度易字第三一八號判決判處罰金一千元確定，因而依新
    修正刑法第七十五條之一第一項第二款及刑事訴訟法第四七
    六條之規定，聲請原審法院將上述緩刑之宣告予以撤銷。
二、原裁定意旨略以：
    臺灣桃園地方法院經核受刑人上述兩案判決正本及本院被告
    前案紀錄表，並依「合目的性」之原則，審酌受刑人於其所
    犯偽證案件中，始終飾詞圖卸，否認犯行，是否知所悔悟，
    已值懷疑，而其嗣經法院諭知緩刑確定後，猶不顧「緩刑」
    規定係以暫緩刑罰之執行，使受刑人得以惕勵反省、改過自
    新、以勵來茲之立法意旨，竟於緩刑確定後二月之內，即將
    謹言慎行、自我檢點等緩刑期間應注意之事項，拋諸腦後，
    僅為滿足個人享樂之需求，恣意前往大型電子遊藝場之公眾
    得出入場所，把玩有害社會善良風俗之賭博性電玩而有賭博
    之行為，縱所生法益之危害雖非甚鉅，然已足彰顯前開緩刑
    之宣告，並未對於受刑人產生惕勵自新之作用，因認前開緩
    刑之宣告，顯然難收預期效果，確有執行刑罰之必要，因而
    撤銷受刑人緩刑之宣告。
三、本件抗告意旨略以：
  (一)本案並非「應」撤銷緩刑之案件，自應審酌原宣告之緩刑是
    否「難收預期效果，而有執行刑罰之必要」，而就此檢察官
    並未說明有何理由足認原宣告之緩刑有難收預期效果而應為
    執行刑罰之必要。
  (二)原審既未請檢察官說明有何理由足認原宣告之緩刑有難收預
    期效果而應為執行刑罰之必要，亦未依本院前裁定發回意旨
    予以審酌，亦未說明有何理由足認抗告人惡性重大，原宣告
    之緩刑難收其預期效果而有執行刑罰之必要，自令人難以甘
    服。抗告人固於九十三年七月二十八日再犯賭博罪，惟該罪
    乃專科罰金之罪，且當時刑法第七十五條之一尚未施行。再
    抗告人所犯之罪因原審遲至九十五年六月三十日始為判決，
    因而遲至同年七月三十一日方為確定。惟該判決係經檢察官
    同意而為認罪協商之判決，檢察官既認輕微而同意認罪協商
    ，又據此遽予提出撤銷緩刑宣告之聲請，實非公允。抗告人
    早之悔誤，且自九十三年七月二十九日起訖今二年餘未再觸
    法，爰請本院斟酌上情撤銷原裁定。
四、按刑法關於撤銷緩刑宣告之規定，業於九十四年二月二日經
    修正公布，並自九十五年七月一日起生效施行。又刑法施行
    法第六條之一規定：「於中華民國九十四年一月七日刑法修
    正施行前，受緩刑之宣告，九十四年一月七日修正刑法施行
    後，仍在緩刑期內者，適用九十四年一月七日修正施行之刑
    法第七十五條、第七十五條之一及第七十六條規定」。本件
    係依舊法宣告緩刑，迄新法施行仍在緩刑期內，依上開規定
    ，即應適用修正後刑法第七十五條之一規定。而依據新修正
    刑法第七十五條之一規定：「受緩刑之宣告而有下列情形之
    一，足認原宣告之緩刑難收其預期效果，而有執行刑罰之必
    要者，得撤銷其宣告：二緩刑期內因故意犯他罪，而在緩刑
    期內受得易科罰金之有期徒刑、拘役或罰金之宣告確定者」
    。考其立法意旨略以：「關於緩刑之撤銷，現行法第七十五
    條第一項固已設有二款應撤銷之原因；至得撤銷緩刑之原因
    ，則僅於保安處分章內第九十三條第三項與撤銷假釋合併加
    以規定，體例上不相連貫，實用上亦欠彈性，爰參酌德國及
    奧地利現行立法例增訂得撤銷緩刑之原因，其中現行關於緩
    刑前或緩刑期間故意犯他罪，而在緩刑期內受得易科罰金之
    有期徒刑之宣告者，列為應撤銷緩刑之事由，因認過於嚴苛
    ，而排除第七十五條應撤銷緩刑之事由，移列至得撤銷緩刑
    事由，俾使『法官依被告再犯情節，而裁量是否撤銷先前緩
    刑之宣告』；其次，如有前開事由，但判決宣告拘役、罰金
    時，可見行為人仍未見悔悟，有列為得撤銷緩刑之事由，以
    資彈性適用，爰於第一項第一款、第二款增訂之。且本條採
    用裁量撤銷主義，賦予法院撤銷與否之權限，特於第一項規
    定實質要件為『足認原宣告之緩刑難收其預期效果，而有執
    行刑罰之必要』，供作審認之標準。亦即於上揭『得』撤銷
    緩刑之情形，法官應依職權本於合目的性之裁量，妥適審酌
    被告所犯前後數罪間，關於法益侵害之性質、再犯之原因、
    違反法規範之情節是否重大、被告主觀犯意所顯現之惡性及
    其反社會性等情，是否已使前案原為促使惡性輕微之被告或
    偶發犯、初犯改過自新而宣告之緩刑，已難收其預期之效果
    ，而確有執行刑罰之必要，此與刑法第七十五條第一項所定
    二款要件有一具備，即毋庸再行審酌其他情狀，應逕予撤銷
    緩刑之情形不同，先予敘明。
五、經查，本件受刑人甲○○偽證案件，經臺灣桃園地方法院於
    九十三年四月十三日以九十二年度訴字第一七九一號判決判
    處有期徒刑四月，緩刑三年，於九十三年五月十四日確定在
    案；又受刑人於緩刑期間之九十三年七月二十八日晚間六時
    四十分許，在桃園縣桃園市○○路三號二樓電子遊樂場把玩
    賭博性電動玩具，亦經同法院於九十五年六月三十日以九十
    四年度易字第三一八號判決判處罰金一千元（如易服勞役，
    以銀元三百元折算一日），於九十五年七月三十一日確定等
    情，有上述各刑事判決及本院被告全國前案紀錄表在卷可稽
    ，是受刑人確於緩刑期間因故意犯賭博罪，受罰金刑之宣告
    確定。受刑人於前揭緩刑期間有賭博情事，確未謹慎行事，
    然衡其行為係偶至電子遊樂場把玩電動賭博機具，較之聚眾
    賭博所犯之情節尚屬輕微，原判決亦從輕酌處新臺幣一千元
    。本院斟酌上情，尚難逕認其上揭賭博行為係犯後未有悔悟
    或逕認原宣告之鍰刑難收其預期之效果，應認其尚無執行刑
    罰之必要，以勵自新。綜上說明，爰撤銷原裁定，駁回檢察
    官撤銷緩刑之聲請。
六、據上論斷，依刑事訴訟法第四百十三條，裁定如主文。
中　　華　　民　　國　　96　　年　　5 　　月　　3 　　日
　　　　　　　　　刑事第十八庭  審判長法　官  溫耀源
　　　　　　　　　　　　　　　　　　  法　官  邱同印
　　　　　　　　　　　　　　　　　　  法　官  段景榕
以上正本證明與原本無異。
不得再抗告。
                                      書記官  陳靜姿
中　　華　　民　　國　　96　　年　　5 　　月　　4 　　日
